【裁判字號】    91,訴,3997
【裁判日期】    920715
【裁判案由】    營業稅
【裁判全文】
臺北高等行政法院判決                            九十一年度訴字第三九九七號
                              .
    原      告  得盛營造股份有限公司
    代  表  人  甲○○
    訴訟代理人  乙○○
    被      告  財政部台灣省北區國稅局
    代  表  人  林吉昌（局長）
    訴訟代理人  丙○○
右當事人間因營業稅事件，原告不服財政部中華民國九十一年六月二十七日台財訴字
第○九一一三五四○六五號訴願決定，提起行政訴訟。本院判決如左：
    主  文
原告之訴駁回。
訴訟費用由原告負擔。
    事  實
一、事實概要：
    原告於民國（下同）八十四年八月份進貨價款計新台幣（下同）二、五三八、○
    ○○元，未依規定取得合法憑證，卻取得虛設行號元淞實業有限公司（下稱元淞
    公司）開立之發票作為進項憑證，申報扣抵營業稅一二六、九○○元，案經原處
    分機關台北縣政府稅捐稽徵處查獲，取具台灣台北地方法院（下稱台北地院）檢
    察署檢察官八十六年度偵字第一○七○○號起訴書影本、說明查核記錄、統一發
    票查核清單影本等證據附案佐證，審理違章成立，乃核定追繳營業稅一二六、九
    ○○元，並按所漏稅額裁處三倍之罰鍰三八七、○○○元（計至百元）。原告就
    罰鍰部分不服，申經復查結果，未獲變更，提起訴願，經遭駁回，遂向本院提起
    行政訴訟。
二、兩造聲明：
  (一)原告聲明求為判決：原告未於言詞辯論期日到場，據其起訴狀及準備程序陳稱：
    1.訴願、復查決定及原處分均撤銷。
    2.訴訟費用由被告負擔。
  (二)被告聲明求為判決：
    原告之訴駁回，訴訟費用由原告負擔。
三、兩造之爭點：
    原告以元淞公司開立之統一發票作為進項憑證，扣抵銷項稅額，其與元淞公司間
    有無真實交易？
  (一)原告主張之理由：
    1.按鈞院八十九年度訴字第一四七號判決，及司法院釋字第三三七號解釋，營業
      稅法第五十一條第五款規定意旨，應以納稅義務人有虛報進項稅額，並因而逃
      漏稅款者，始得據以追繳稅款及處罰，及司法院釋字第二七五號解釋：「人民
      違反法律上之義務而應受行政罰之行為，法律無特別規定時．．．。」意旨，
      營業稅法第五十一條第五款納稅義務人虛報進項稅額處罰之規定，自以納稅義
      務人虛報進項稅額有故意或過失始足當之，如納稅義務人有進貨事實，縱然取
      得虛設行號之發票申報扣抵之事件，然其能就進項稅額無虛報故意或過失，即
      不得處罰。財政部八十三年七月九日台財稅字第八三一六○一三七號函釋：「
      主旨：核釋營業人取得非實際交易對象所開之統一發票作為進項憑證申報扣抵
      銷項稅額案件之處理原則．．．」亦係以納稅義務人有無向該虛設行號進貨並
      支付進項稅額為要件。
    2.原告於八十四年八月份向元淞公司進貨，均有付款簽收單、合約書、進貨單為
      憑，帳載完備，當年度且委由安貞會計師事務所查核簽證，並經被告核定在案
      。被告以元淞公司係虛設行號，而否准原告進貨事實，殊有未合。蓋原告進貨
      時已繳納百分之五營業稅予元淞公司，依鈞院八十九年度訴字第一四七號判決
      、司法院釋字第三三七號解釋及營業稅法第五十一條規定，須企業有虛報進項
      稅額，才可補稅再加處罰款，企業取得非實際交易對象之發票，縱使開立發票
      者為虛設行號，只要該行號有如期申報營業稅之事實，則企業以此虛設行號所
      開立之發票做為進項憑證，並無虛報進項稅額，國庫亦無損失。蓋元淞公司係
      設立於八十四年，原告與之交易時，其為營業正常之合法公司，雖然該公司於
      八十六年經台灣地方法院判定為虛設行號確定，但法院公文書僅說明其有開立
      不實發票情形，不能率認接受該發票業者違章，行政法院（現改制為最高行政
      法院）八十五年度判字第二一六號著有判例，原告有實際支付貨款，並以此虛
      設行號所開立之發票做為進項憑證，而該行號又確有如期申報營業稅，原告並
      未虛報進項稅額，則國庫並無損失，即無逃漏稅，更無違章行為。
    3.系爭工程之進貨額，分別為六八四、○○○元、六四八、○○○元、六三○、
      ○○○元、五七六、○○○元計四筆共計二、五三八、○○○元，每次均未超
      過一百萬元，係在原告賦予各工程以現金支付之權限範圍內，亦符合一般商業
      之交易常態。原告係專責承包公家機關營建工程，無逃漏稅款，截至目前為止
      ，累計總營業額亦高達百億元以上，每年所承作之工程遍及全省，查八十四年
      七、八月申報銷售額達一五四、○二六、七九六元，原料進料金額達一○四、
      九九六、六七八元，確有進貨之事實，為被告所不爭，原告對所有採購原料過
      程，均按一般營業常規，爰例就可取得之資訊查詢，以確認對方公司相關資料
      ，於簽訂買賣合約時確予核對賣方之相關證照，即原告與元淞公司交易時確實
      評比過，並確認其為營運正常之公司，已善盡一般之注意與責任，雖然事隔多
      年，治安機關查獲該公司為虛設行號，案經台北地院檢察署提起公訴有案，惟
      依被告所述，元淞公司係販售發票幫助他人逃漏稅捐牟取不法利益，意旨原告
      係向元淞公司購買發票牟取不法利益，設如屬實，原告向元淞公司購買發票之
      代價為何？原告確實已支付含進項稅額之系爭貨款，未如上所述向元淞公司購
      買發票因而節省稅捐，且被告並未就原告已支付貨款外，尚有其他因不法利益
      交付而提出證據，被告亦未否認原告所取得之系爭發票為真發票（非偽造），
      若元淞公司藉由有計劃且合法的經營，以為日後做不法情事，在未被查獲之前
      ，自然無損其於被起訴有罪前，有計劃且合法掩護非法之行為，而此查緝動作
      實非原告所能預知，亦無權干預，若將辨識虛設行號之責任加諸原告，即將公
      權力應盡防止之義務加諸原告，實有欠公允。現今科技發達，各種犯罪手法日
      新月異，人民納稅無非是期盼政府能保護納稅義務人，原告與元淞公司交易時
      ，其確係合法之公司。
    4.行政官署對於人民為處罰必須確實證明其違法之事實，倘所提出之證據不能確
      實證明違法事實之存在，其處罰即不能認為合法，行政法院六十一年判字第七
      十號及三十二年判字第十六號著有判例，本案並未認定原告持有之統一發票為
      虛偽，如何判定原告持有系爭統一發票即為無實際交易存在。
    5.系爭發生於八十四年度，原告之帳冊業已經被告查核完竣並核定，且原告未提
      起復查，即告確定在案，並非為新發現課說資料，依最高行政法院九十年第二
      三一號判例，被告僅需就本系爭違章部份審查本系爭處罰之適法性及正確性。
    6.稅捐稽徵法增定營業稅之處罰以從新從輕為原則，對違章罰度亦權衡故意與疏
      失，縱然元淞公司係屬虛設行號，惟原告於八十四年支付貨款時已繳營業稅，
      八十七年時再補繳系爭本稅一二六、九○○元，原處分又按營業稅法五十一條
      規定裁處三倍之高倍數罰鍰，實難令原告甘服，請判決如原告訴之聲明云云。
  (二)被告主張之理由：
    1.按「營業人左列進項稅額，不得扣抵銷項稅額：一、購進之貨物或勞務未依規
      定取得並保存第三十三條所則之憑證者。」及「納稅義務人有虛報進項稅額者
      ，除追繳稅款外，按所漏稅額處一倍至十倍罰鍰。」分別為營業稅法第三十三
      條第一款及同法第五十一條第五款所明定。又營業人取得虛設行號發票扣抵銷
      項稅額，有進貨事實者，除該營業人能證明確有支付進項稅額予實際銷貨之營
      業人，且該稅額已依法報繳外，應依營業稅法第五十一條第五款規定補稅並處
      罰，亦經財政部八十三年七月九日台財稅第八三一六○一三七一號函釋有案。
    2.原告於八十四年八月一日至七日承包鹿港東二區○○○路工程，進貨計二、五
      三八、○○○元，涉嫌未依規定取得合法憑證，卻取得元淞公司開立之發票作
      為進項憑證，申報扣抵營業稅一二六、九○○元，逃漏營業稅一二六、九○○
      元，案經原處分機關查獲，取具台北地院檢察署八十六年偵字第一○七○○號
      起訴書、說明查核記錄及統一發票查核清單等附卷佐證，審理違章成立，乃按
      所漏稅額裁處三倍之罰鍰三八七、○○○元。
    3.查元淞公司為無銷售事實，專以販售發票幫助他人逃漏稅捐牟利之虛設行號，
      有台北地院檢察署八十六年偵字第一○七○○號起訴書可稽，故原告顯無向該
      虛設行號進貨並支付貨款之事實，再查元淞公司於八十二年十月一日開業，所
      營事業並未有銷售砂石相關項目，此有台北市政府建設局八十八年一月六日八
      八建一字第八七三六四八九○號函送該公司營利事業變更登記申請書等資料附
      卷可稽，是以元淞公司於八十四年九月以前並未有銷售砂石之營業項目，原告
      與元淞公司之交易顯有可議之處，又所提示付款簽收單，雖蓋有元淞公司大小
      章及領款人張金龍私章，惟依財稅資料中心八十八年三月一日資五字第八八○
      三四九四七號函檢送元淞公司八十四年度員工薪資扣繳憑單中並無張金龍，原
      告主張確與元淞公司有交易之述，核無足採。
    4.按首揭財政部函釋，除該營業人能證明確有支付進項稅額予實際銷貨之營業人
      ，並經稅捐稽徵機關查明該稅額已依法報繳者，應依營業稅法第十九條第一項
      第一款規定，就其取得不得扣抵憑證扣抵銷項稅額部分，追補稅款，不再處漏
      稅罰．．．，被告前曾函請原告提示本案實際銷貨人，惟原告並未舉證有實際
      銷貨人，是以原處分追繳營業稅一二六、九○○元，並按漏稅額裁處三倍罰鍰
      三八七、○○○元，並無不合，原告主張虛設行號有申報營業稅即無逃漏稅乙
      節，因虛設之公司行號為牟取不法之利益，而無銷售貨物或勞務之事實虛開統
      一發票後，通常另取得虛偽之進項憑證申報扣抵銷項稅額，以抵銷其應納之稅
      額，故虛設之公司行號縱有申報營業稅，政府亦無收到應收之稅款，故取得其
      發票申報扣抵之營業人，尚難謂無逃漏。原告主張不得對其補稅並處罰等語，
      顯不足採，原核定補徵營業稅一二六、九○○元及裁處罰鍰三八七、○○○元
      ，並無不合。
    5.原告主張請從輕處罰乙節，第查本件原告進貨未依規定取得交易憑證，而取得
      涉嫌虛設行號開立之統一發票，作為進貨憑證，扣抵銷項稅額，被告依稅務違
      章案件裁罰倍數參考表規定，以原告已於本案裁罰處分前已補繳稅款，並有出
      具書面承認違章事實，酌情裁處三倍罰鍰並無不當，所訴核無足採，原處分仍
      應維持。
    6.綜上所述，請判決如被告答辯之聲明等語。
    理  由
一、查營業稅本屬國稅而委託各縣市稅捐稽徵處代徵，惟自九十二年一月一日起移回
    財政部所屬各地區國稅局自行稽徵，本件被告業已聲明承受訴訟；又本件原告經
    合法通知，無正當理由未於言詞辯論期日到場，查無民事訴訟法第三百八十六條
    所列各款情事，爰依行政訴訟法第二百十八條準用民事訴訟法第三百八十五條之
    規定，准被告聲請，由其一造辯論而為判決，合先明。
二、本件被告以原告於八十四年八月一日至七日承包鹿港東二區○○○路工程，進貨
    計二、五三八、○○○元，未依規定取得合法憑證，卻取得元淞公司開立之發票
    作為進項憑證，申報扣抵營業稅一二六、九○○元，逃漏營業稅一二六、九○○
    元，案經原處分機關查獲，審理違章成立，乃按所漏稅額裁處三倍之罰鍰三八七
    、○○○元。
三、原告不服，訴稱渠向元淞公司進貨砂石，有買賣合約、出貨單交付證明單等付款
    資料附卷可證，且原告亦繳納百分之五營業稅予元淞公司，依鈞院八十九年度訴
    字第一四七號判決及司法院釋字第三三七號解釋，須企業有虛報進項稅額，才可
    補稅並處罰，亦即如虛設行號有如期申報營業稅，則企業以虛設行號開立發票報
    繳，並無虛報進項稅額，國庫亦無損失，且法院雖判定元淞公司為虛設行號，但
    不能率認接受該發票業者為違章，有行政法院八十五年判字第二一六號判例可參
    酌，且原告亦已善盡注意之責，即是原告與元淞公司確有實際交易，請判決如訴
    之聲明云云。
四、按「營業人左列進項稅額，不得扣抵銷項稅額：一、購進之貨物或勞務未依規定
    取得並保存第三十三條所列之憑證者。．．．」「納稅義務人，有左列情形之一
    者，除追繳稅款外，按所漏稅額處一倍至十倍罰鍰，並得停止其營業：．．．五
    、虛報進項稅額者。」分別為行為時營業稅法第十九條第一項第一款及第五十一
    條第五款所明定。本件原告於八十四年八月一日至七日承包鹿港東二區○○○路
    工程，進貨計二、五三八、○○○元，取得元淞公司開立之發票作為進項憑證，
    申報扣抵營業稅一二六、九○○元，有統一發票查核清單附在原處分卷可稽。查
    元淞公司係案外人沈國良設立，為無銷售事實，專以販售發票幫助他人逃漏稅捐
    牟利之虛設行號，此有台灣台北地方法院八十六年度訴字第二五三三號刑事判決
    書附卷可憑，且元淞公司所營事業並未有銷售砂石相關項目，亦有台北市政府建
    設局八十八年一月六日八八建一字第八七三六四八九○號函送該公司營利事業變
    更登記申請書等資料附卷可按；又原告所提示付款簽收單，雖蓋有元淞公司大小
    章及領款人張金龍私章，惟依財稅資料中心八十八年三月一日資五字第八八○三
    四九四七號函檢送元淞公司八十四年度員工薪資扣繳憑單中並無張金龍，原告主
    張其與元淞公司間確有交易云云，核無足採，原告顯無向該虛設行號進貨並支付
    貨款之事實，其與元淞公司無交易事實持該公司開立之統一發票作為進項憑證，
    扣抵銷項稅額，被告依上開法條之規定，予以科罰即無不合。原告雖又主張元淞
    公司開立統一發票已報繳營業稅，不應受罰云云，按統一發票雖記載有營業稅額
    ，惟營業稅法規定，營業稅二個月報繳一次，並以銷項稅額扣抵進項稅額之差額
    按百分之五之稅率繳納，因之一般虛設之行號販售發票牟利，均係以他家虛設之
    行號彼此交叉開立統一發票，作為進項憑證，據以扣抵銷項之稅額，達到不需繳
    納營業稅之目的。故財政部八十三年七月九日台財稅第八三一六○一三七一號函
    釋稱，營業人取得虛設行號發票扣抵銷項稅額，有進貨事實者，除該營業人能證
    明確有支付進項稅額予實際銷貨之營業人，且該稅額已依法報繳外，應依營業稅
    法第五十一條第五款規定補稅並處罰。本件原告並未舉證證明其確有支付該款與
    實際交易對象，並由該交易對象依法報繳營業稅，即應依營業稅法第十九條第一
    項第一款規定，就其取得不得扣抵憑證扣抵銷項稅額部分，追補稅款。又本件經
    原處分機關函請原告提示實際銷貨人，惟原告並未舉證有實際銷貨人，是以原處
    分追繳營業稅一二六、九○○元，並按漏稅額裁處三倍罰鍰三八七、○○○元，
    並無不合，訴願決定予以維持，亦稱妥適。原告徒執前詞，訴請撤銷，為無理由
    ，應予駁回。
據上論結，本件原告之訴為無理由，爰依行政訴訟法第二百十八條、民事訴訟法第三
百八十五條、行政訴訟法第九十八條第三項前段，判決如主文。
中    華    民    國    九十二      年      七        月      十五      日
                     臺 北 高 等 行 政 法 院   第 七 庭
                                           審 判 長 法  官  鄭小康
                                                    法  官  黃秋鴻
                                                    法  官  林金本
右為正本係照原本作成。
如不服本判決，應於送達後二十日內，向本院提出上訴狀並表明上訴理由，如於本判
決宣示後送達前提起上訴者，應於判決送達後二十日內補提上訴理由書（須按他造人
數附繕本）。
中    華    民    國    九十二      年      七        月      十七      日
                                                    書記官  簡信滇


司法院資訊處製作；財團法人民間司法改革基金會備份。
